臺灣高等法院刑事判決　　　　　　　　　　　　九十一年度上更(二)字第二三八號
　　上　訴　人
　　即　被　告　丙○○
　　選任辯護人　陳建宏
右上訴人因毒品危害防制條例案件，不服臺灣臺北地方法院八十八年度訴字第一七七
六號，中華民國八十九年四月十二日第一審判決（起訴案號：臺灣臺北地方法院檢察
署八十八年度偵字第二二七七七、第二二七七六、第二三七六五、第二四五八七、第
二四五八八號）提起上訴，經判決後，由最高法院第二次發回更審，本院判決如左：
    主  文
原判決關於丙○○販賣第二級毒品及執行刑部分均撤銷。
丙○○販賣第二級毒品，處有期徒刑柒年貳月，扣案安非他命捌包（合計驗餘淨重肆
佰貳拾肆點零肆公克）均沒收銷燬，電子磅秤壹個、湯匙壹支均沒收。
    事  實
一、丙○○曾於民國七十八年間因傷害致死案件，經最高法院判決有期徒刑五年確定
    ，八十年間由本院裁定減為有期徒刑二年六月，又於八十年間因放火燒燬建築物
    案件，經臺灣高等法院花蓮分院判決有期徒刑九年，減為有期徒刑四年六月確定
    ，上開二刑並於同年經更定刑為有期徒刑六年六月，於八十一年五月十五日縮短
    刑期假釋出監，甫於八十三年九月十六日執行完畢（不構成累犯）。詎丙○○明
    知安非他命係毒品危害防制條例第二條第二項第二款所列之第二級毒品，不得持
    有及販賣，竟基於意圖營利販賣第二級毒品安非他命之犯意，於八十八年十月初
    ，在華江橋附近，以新台幣（下同）二十萬元之代價，向不詳姓名，年齡約三十
    多歲之綽號「林仔」或「小林」男子，販入安非他命八包（總毛重四百五十五點
    六八公克，總淨重四百二十四點二四公克，驗餘淨重四百二十四點○四公克）。
    尚未賣出，即於同年十月九日夜間十時許，在臺北市○○街十七巷一號前為警查
    獲，並扣得上開安非他命八包及其所有欲供販賣安非他命犯罪預備之電子磅秤一
    個及湯匙一支。
二、案經臺北市政府警察局中山分局報請臺灣臺北地方法院檢察署檢察官偵查起訴。
    理  由
一、訊據上訴人即被告丙○○矢口否認有販賣第二級毒品安非他命之犯行，辯稱：扣
    案安非他命係自伊住處查獲，係伊以二十萬元代價買來自己施用，一次買八包是
  為避免常常去向別人買，且一次購買較便宜，而伊係珠寶商，扣案之電子磅秤是
    用來秤珠寶所用云云。
二、經查：
  (一)被告丙○○於八十八年十月初，在華江橋附近，以二十萬元之代價，向不詳姓名
    ，年齡約三十多歲之綽號「林仔」或「小林」男子，販入安非他命八包（淨重計
    四百二十四點二四公克，驗餘淨重四百二十四點○四公克）等情，業據被告丙○○於八十八年十月十日警訊時供稱：是一位綽號「林仔」約三十多歲男子，打伊
    行動電話0000000000號約伊在華江橋頭，將毒品賣給伊，安非他命在
    一星期前以二十萬元購得等語（見八十八年度偵字第二二七七六號卷第六頁）；
    於本院九十一年十月三十日訊問時供稱：扣案安非他命是在八十八年十月初在華
    江橋附近，向綽號「小林」購得，約花了二十萬元買入等語。
  (二)同案被告乙○○於檢察官偵訊時證稱：「己○○及戊○○曾稱丙○○販毒，丙○○曾電永和住處是否有友人須買毒品。」等語（見八十八年度偵字第二二七七七
    號偵查卷第一九○頁背面、第一九一頁）；於原審訊問時亦證稱：「印象中張（
    指丙○○）確實曾打電話來永和向我說有無朋友施用毒品，可以找他買。」等語
    （見原審卷第一七一頁），衡情同案被告乙○○與被告丙○○素無怨隙，又同案
    被告乙○○係同案被告己○○之「小弟」，被告丙○○則係同案被告己○○之「
    老大」等情，業據同案被告乙○○、甲○○於警訊時供明（見八十八年度偵字第
    二二七七七號偵查卷第十六頁、第二十三頁背面、第二十四頁），同案被告乙○○畏懼被告丙○○猶恐不及，當無捏詞構陷被告丙○○之可能。又證人戊○○於
    檢察官偵訊時亦指稱：「我是於八十八年六月初丙○○... 被查獲後，才知道他
    販賣毒品，此後我就不敢再幫他開車。」等語（見八十八年度偵字第二二七七七
    號偵查卷第八十二頁）；於本院上訴審訊問時指稱：「（問：知道丙○○販賣毒
    品否？）先前不知道，後來在六月十日知道我就離開了。當天晚上十一、二點叫
    我去開車，說要搬家，我聽到他和他朋友說一些術語，安仔、號仔，十日還是十
    一日凌晨，在士林我幫他搬到車上後，我就沒有再幫他開車。」、「（問：是否
    看到丙○○販賣毒品？）沒有。」等語（見本院上訴審卷第二○六頁）；於本院
    九十一年八月九日訊問時指稱：「（問：你如何知道他（指丙○○）有販賣安非
    他命？）我在六月十日有聽到他跟朋友說一些術語，才知道他有販賣安非他命。
    」、「（問：丙○○如何向朋友說？）他說『硬的』（術語）『糖果』（術語）
    ，我認為他係指安非他命，他說『硬的』還是『糖果』我不記得了。」等語，雖
    同案被告乙○○及證人戊○○未親眼目睹被告丙○○實際將安非他命賣出，且積
    極證據亦不足以證明被告丙○○確有將安非他命賣出之情事（詳如後述），惟已
    可證明被告丙○○於八十八年十月初購入前開扣案安非他命前，即曾與友人討論
    販賣安非他命，或以電話請同案被告乙○○代為尋找毒品買主，足認被告丙○○
    購入前開扣案安非他命之目的係為販賣營利。況本件員警於被告丙○○臺北市○○街十七巷一號住處，查獲之安非他命八包，經送內政部警政刑事警察局鑑驗結
    果，確係甲基安非他命，總毛重四百五十五點六八公克，總淨重四百二十四點二
    四公克，驗餘淨重四百二十四點○四公克，有該局八十八年十月十九日刑鑑字第
    一○四一一四號鑑驗通知書在卷（見八十八年度偵字第二二七七七號偵查卷第一
    三七頁）可稽，查獲數量甚鉅，應非短期內可得吸食完畢，亦與一般吸食者購買
    少量毒品吸用，以免遭查獲之風險提高之常情不符，且查獲大量安非他命同時，
    於同處所另扣得可供秤量與分裝安非他命使用之電子磅秤一個及湯匙一支，足見
    該電子磅秤應非用以秤量珠寶所用，是被告丙○○空言辯稱扣案安非他命均供自
    用云云，自屬飾卸之詞，不足採信。至同案被告己○○於本院九十一年八月二十
    六日訊問時證稱：伊不知道被告丙○○有販賣毒品云云，同案被告林正雄於本院
    九十一年九月十二日訊問時證稱：伊不知道被告丙○○有販賣毒品，乙○○未曾
    和伊談及被告丙○○販賣毒品的事云云，核被告丙○○為同案被告己○○、林正
    雄之「老大」，同案被告己○○、林正雄於本案另涉殺人未遂部分犯行係受被告
    丙○○指揮，足見其間密切，是同案被告己○○、林正雄上開證述，應屬迴護被
    告丙○○之詞，不足採信。另同案被告乙○○經傳拘未著，惟本件事證已臻明確
    ，核無再為訊問之必要，附此敘明。
  綜上所述，被告丙○○所辯，應為事後圖卸之飾詞，委不足取。雖查無積極證據足
  以證明被告丙○○確曾以何等價格賣出安非他命予何人，惟按販賣毒品之行為，如
  具營利之意思而販入或賣出，二者如有其一，犯罪即屬既遂，縱以原價或以低於原
  價讓與他人時，仍屬販賣行為（最高法院六十七年臺上字第二五○○號、六十九年
  臺上字第一六七五號判例及八十四年第三次刑事庭會議決議參照）。本案被告丙○○意圖營利販入安非他命罪證極為明確，犯行至堪認定，應予依法論科。
三、按安非他命為第二級毒品，毒品危害防制條例第二條第二項第二款定有明文。查
    被告丙○○於前揭時地意圖營利而販入安非他命，核其所為，係犯毒品危害防制
    條例第四條第二項販賣第二級毒品罪。被告丙○○販入安非他命後之持有安非他
    命行為，為販賣安非他命之高度行為所吸收，不另論罪。雖起訴書未提及被告丙○○於八十八年十月初，在華江橋附近，以二十萬元之代價，向不詳姓名，年齡
    約三十多歲之綽號「林仔」或「小林」男子，販入安非他命之事實，惟起訴書已
    敘及被告丙○○基於概括之營利犯意，販賣第二級毒品安非他命，應認檢察官已
    就被告丙○○販賣第二級毒品安非他命之全部事實（包括意圖營利販入及賣出安
    非他命）起訴，本院自得就被告丙○○意圖營利販入安非他命部分審理，附此敘
    明。
四、原審認被告丙○○販賣第二級毒品安非他命罪證明確，予以論罪科刑，固非無見
    。惟查：本案所存證據並不足以證明被告丙○○確曾以何等價格賣出安非他命予
    何人（詳如後述），原審認被告丙○○有於八十八年九月二十一日至同月二十四
    日間某日，於臺北市中泰賓館六四０號房內，以數千元之代價，販賣第二級毒品
    安非他命一小透明夾鏈袋予某姓名年籍不詳之三、四十歲男子之犯行，自有未洽
    。被告丙○○上訴意旨否認販賣安非他命，而指摘原判決不當，固不足取，惟原
    判決此部份既有上開可議之處，自應由本院將原判決此部份撤銷改判，原判決此
    部份既經撤銷，其所定應執行刑部分，亦無可維持，應併予撤銷。爰審酌被告丙○○素行不端，販賣第二級毒品之數量，安非他命戕害身心，危害社會秩序至鉅
    ，且犯罪後猶匿飾犯行等一切情狀，量處如主文第二項所示之刑，以示懲儆。扣
    案之安非他命八包（合計驗餘淨重四百二十四點○四公克）為查獲之毒品，應依
    毒品危害防制條例第十八條前段規定沒收銷燬之；另扣案之電子磅秤一個、湯匙
    一支，係自被告丙○○住處查獲，為被告丙○○所有，係欲供販賣安非他命犯罪
    預備之物，應依刑法第三十八條第一項第二款規定宣告沒收。至扣案之吸食器一
    個，係被告丙○○供施用第二級毒品安非他命所用之物，與本件販賣安非他命之
    犯行無關，應由其所涉施用第二級毒品安非他命案件處理，不另為沒收之諭知。
五、公訴意旨另略以：被告丙○○基於營利之概括犯意，自八十八年六月間起至同年
    九月中旬止，在臺北市中泰賓館股份有限公司（下稱中泰賓館）其下榻房間內或
    其他不詳地點，連續販賣第二級毒品安非他命予不特定人施用，因認被告丙○○
    除前述意圖營利販賣安非他命之犯行外，另有將安非他命賣出之犯行云云。惟查
    ：(一)公訴人所指被告丙○○上開多次賣出第二級毒品安非他命犯行，雖據同案被
    告乙○○於偵查中供述：「在九月間有二、三次在中泰賓館賣毒品，都是如扣案
    的二小包大小，價錢我不知道。」云云（見八十八年度偵字第二二七七七號偵查
    卷第五一頁），惟經再詳為訊問其各次販賣安非他命之時間、地點、對象及數量
    、價錢等細節，同案被告乙○○除陳述被告丙○○於八十八年九月間，在臺北市
    中泰賓館六四○號房內，以數千元之代價，販賣一小透明夾鏈袋之安非他命予某
    姓名年籍不詳三、四十歲男子之外（見原審卷第一七一頁正、反面、第一九三頁
    ），並未具體指出尚目睹被告丙○○有其他賣出安非他命之情事。(二)同案被告乙○○雖於原審證稱：「（問：九月間在中泰賓館有否見過丙○○販賣海洛因或安
    非他命？）有看見海洛因，也有安非他命。」（見原審卷第一七一頁正、反面）
    、「（問：有無看見丙○○販毒？）九月間在中泰賓館．．．．，是三、四十歲
    男子，向丙○○買安非他命，買一小包（透明夾鏈袋），給他幾張一千元鈔票」
    云云（見原審卷第一九三頁），惟其於原審卻證稱：「九月間那二次有看到他人
    至中泰賓館找張，有拿錢給張，但沒看到張交付毒品。」等語（見原審卷第一七
    一頁），嗣於本院上訴審證稱：「（問：是否看到丙○○賣毒品？）有的．．．
    ．，是九月二十三日賣安非他命給一個男的，在中泰賓館六四○號房」、「（問
    ：是否到中泰賓館找丙○○？）是的，去找他三、四次，他有換過房間，原來好
    像是另一個房間，我忘記是幾樓，賣安非他命是在六四○號房。」、「（問：去
    中泰賓館找丙○○做什麼？幾個人去找他？）是丙○○叫我去的，他叫我幫他整
    理房間，都是己○○帶我去的，甲○○有陪我去過。」、「（問：丙○○賣安非
    他命時己○○是否在場？）好像不在。」、「（問：如何知道丙○○賣安非他命
    ？）我看到人家給他錢壹仟、壹仟的，給多少我不知道，丙○○拿安非他命給他
    ，我知道他吸用安非他命，他有拿給我看過。」、「（問：去中泰賓館找丙○○
    幾次？）四、五次，每次都是己○○帶我去的，有時候他去一下就走了，甲○○
    去一、二次。」、「（問：原審中稱有看到人家拿錢給丙○○，沒有看到丙○○
    交付毒品？）我看到人家拿錢給他，我不知道丙○○有沒有拿東西給那個人，他
    們在房間談話，我坐在客廳，我不知道他們講什麼，那個人要走時拿錢給丙○○
    ，丙○○並沒有拿東西給他。在房間時丙○○有沒有交付東西我不知道。」等語
    （見本院上訴審卷第二○七至第二○九頁），另依卷附中泰賓館檢送之六四○號
    房八十八年九月二十一日至九月二十六日之住客帳目表所示，八十八年九月二十
    四日自原七二○號房換房至六四○號房，嗣以六四○號房帳目結帳（見八十八年
    度偵字第二二七七六號偵查卷第五十四頁），經本院向中泰賓館查證，該六四○
    號房住客帳目確係中泰賓館製作之帳單，有中泰賓館九十一年六月四日（九一）
    客字第九一○六○四號函附於本院更二審卷可稽，又經本院上訴審向中泰賓館函
    查該六四○號房之住房紀錄，依中泰賓館函覆以自西元一九九九年九月二十一日
    至同年月二十六日係由丁○○租住等情（見本院上訴卷第一一三頁、第一一四頁
    ），嗣被告丙○○於本院九十一年五月十六日訊問時供稱：伊不認識丁○○，當
    時七二○號房及六四○號房伊是以丁○○的名義去登記的，但是伊付賬等語，足
    見被告係以丁○○名義租住在中泰賓館六四○號房，然同案被告乙○○既已供明
    實則並未聽聞被告丙○○與來人交談何事，亦未看見被告丙○○交付何物品與該
    人，僅不過依其所知被告丙○○有在施用安非他命，復見有人拿錢給被告丙○○
    ，據而推測該人應係向被告丙○○購買安非他命，則既非親身見聞，自不得以其
    推測之詞採為被告丙○○確有賣出安非他命之論據。此外亦查無其他積極證據足
    以證明被告丙○○確有將安非他命賣出之行為，因公訴人認此部分與上開論罪科
    刑部分有實質上一罪關係，爰不另為無罪之諭知。
據上論斷，應依刑事訴訟法第三百六十九條第一項前段、第三百六十四條、第二百九
十九條第一項前段，毒品危害防制條例第四條第二項、第十八條第一項前段，刑法第
十一條前段、第三十八條第一項第二款，判決如主文。
本案經檢察官劉斐玲到庭執行職務。
中      華      民      國    九十一    年     十一     月     十三     日
                              臺灣高等法院刑事第十五庭
審判長法  官  房  阿  生
                                        法  官  蔡  光  治
                                        法  官  雷  元  結
右正本證明與原本無異。
如不服本判決應於收受送達後十日內向本院提出上訴書狀，其未敘述上訴之理由者並
得於提起上訴後十日內向本院補提理由書（均須按他造當事人之人數附繕本）。
                                        書記官  黃  德  煌
中      華      民      國    九十一    年     十一     月     十四     日
附錄本案論罪科刑法條全文如下：
毒品危害防治條例第四條
製造、運輸、販賣第一級毒品者，處死刑或無期徒刑；處無期徒刑者，得併科新臺幣
一千萬元以下罰金。
製造、運輸、販賣第二級毒品者，處無期徒刑或七年以上有期徒刑，得併科新臺幣七
百萬元以下罰金。
製造、運輸、販賣第三級毒品者，處五年以上有期徒刑，得併科新臺幣五百萬元以下
罰金。製造、運輸、販賣專供製造或施用毒品之器具者，處一年以上七年以下有期徒
刑，得併科新臺幣一百萬元以下罰金。
前四項之未遂犯罰之。
